【裁判字號】    94,上易,8
【裁判日期】    950418
【裁判案由】    侵權行為損害賠償
【裁判全文】
福建高等法院金門分院民事判決           94年度上易字第8號
上  訴  人  乙○○
上  訴  人  甲○○
被  上訴人  丙○○
上列當事人間侵權行為損害賠償事件，上訴人對於中華民國94年
3 月31日福建金門地方法院94年度訴字第6 號第一審判決提起上
訴，本院於95年3 月1 日言詞辯論終結，判決如下：
    主  文
原判決關於命上訴人應連帶給付上訴人新台幣超過貳拾萬元本息
部分，及該部分假執行之宣告，暨訴訟費用之裁判均廢棄。
第一項廢棄部分，被上訴人在第一審之訴及其假執行之聲請均駁
回。
其餘上訴駁回。
第一、二審訴訟費用由上訴人連帶負擔十分之三，餘由被上訴人
負擔。
    事  實  及  理  由
壹、被上訴人起訴主張：上訴人二人基於意圖不法所有之意思，
    於91年11月中旬，向被上訴人商借犬名「黑金鋼」之公獒犬
    一隻，用以配種，並約定於配種任務完畢後，被告二人即應
    返還上開犬隻，惟於事畢之後，被上訴人屢次向上訴人二人
    追討犬隻，上訴人二人見該犬隻血統優良，竟易持有為所有
    ，將被上訴人所有之上開犬隻侵占而不願歸還，被上訴人見
    催討無效，乃提出刑事侵占告訴，經福建金門地方法院檢察
    署檢察官受理後，認為上訴人涉嫌侵占，而聲請簡易判決處
    刑（嗣改通常程序判刑確定）。併聲明： (一)、 上訴人等
    應返還被上訴人所有犬名「黑金鋼」之公獒犬乙隻予被上訴
    人。 (二)、 倘不能返還被上訴人上開犬隻，則請求上訴人
    應連帶給付被上訴人新台幣 (下同）一百萬元，及自刑事附
    帶民事訴訟起訴狀繕本送達被告翌日起，至清償日止，按年
    息5%計算之利息。 (三)、 被上訴人願供擔保聲請宣告假執
    行。
貳、上訴人則以：上訢人等並未向被上訴人商借名犬，且被上訴
    人之犬隻生殖器長肉瘤，並無法為配種，其價值甚低，被上
    訴人據以主張之金額過高等語，資為抗辯。
參、原法院判決「被告（即上訴人）應連帶返還原告犬名「黑金
    鋼」之公獒犬壹隻，如不能返還時，應連帶給付原告（即被
    上訴人）新台幣肆拾伍萬元，及自民國九十三年十二月十七
    日起，至清償日止，按週年利率百分之五計算之利息。原告
    其餘之訴駁回。」上訴人上訴請求原判決廢棄併駁回其訴。
    被上訴人請求駁回上訴。
肆、本件爭執之要點為：
(一)、上訴人是否向被上訴人商借犬名「黑金鋼」之犬隻？ (
      下稱系爭犬隻)
(二)、系爭犬隻之價值為何？被上訴人受有之損害為何？
伍、兩造爭執事項之論斷：
一、就被上訴人是否受有損害部分：
（一）按因故意或過失，不法侵害他人之權利者，負損害賠償責
      任。又數人共同不法侵害他人之權利者，連帶負損害賠償
      責任；且不能回復原狀或回復顯有重大困難者，應以金錢
      賠償其損害，民法第184 條第1 項前段、第185 條、第21
      5 條均定有明文。
（二）經查本件於91年11月中旬間，上訴人乙○○先以電話向被
      上訴人商借犬名為「黑金鋼」之公獒犬，供作配種使用。
      經被上訴人同意後，遂由上訴人二人共同駕駛車輛，至被
      上訴人位於金門縣金寧鄉湖埔村湖下29號之住處，由被上
      訴人陪同，將該犬載運返回上訴人二人位於金門縣金寧鄉
      古寧村沙崗3 號之住處旁之狗舍中，供上訴人二人飼養與
      配種；嗣因該年配種雖成功，但所生之幼犬因死亡而所剩
      無幾，致其配種目的未達，上訴人二人遂再央求被上訴人
      續借該犬一年，被上訴人因工作繁忙無暇，遂同意將該犬
      續借給上訴人二人。迄92年11月配種完畢後，上訴人二人
      於被上訴請求返還該犬時，否認曾向其借得上開獒犬，拒
      絕返還，而侵占上開犬入己，並藏匿於不詳地點等情，業
      據證人翁志成、林翠華、許燕道等於原審法院93年易字第
      15號刑事案件審理中，均證述在卷，而法院審酌上開證言
      ，均係經刑事具結程序後，復經踐行交互詰問，已兼顧發
      現真實及使刑事被告為反對詰問權之行使下所為之證言，
      其供述證據取得之程序，猶較民事訴訟程序嚴謹，從而證
      人等於刑事訴訟程序所為之證言，於本件民事訴訟程序中
      即得援用。
（三）準此，上訴人確有向被上訴人商借犬隻而未歸還被上訴人
      一節已堪認定，則被上訴人對該犬隻所有權受到侵害，亦
      可認定，而上訴人二人共同侵占被上訴人之犬，自應連帶
      負損害賠償責任。
（四）、而系爭犬隻因上訴人侵占而藏匿於不詳處所，上訴人復
        否認有侵占而不欲提出系爭犬隻，則該犬隻是否現仍存
        活不明；故如犬隻不能返還時，本件被上訴人之損害，
        即屬不能回復原狀之情，依前開法條說明，即應以金錢
        賠償原告之損害。 (最高法院89年度台上字第2 號判決
        意旨足資參照)
二、就損害數額部分：
（一）按當事人已證明受有損害而不能證明其數額或證明顯有重
      大困難者，法院應審酌一切情況，依所得心證定其數額，
      民事訴訟法第222 條第2 項定有明文。
（二）經查本件被上訴人確受有損害，一如前述，而本件犬隻既
      已因被告侵占而不可得，從而無法就該犬隻送請鑑定單位
      就犬隻實體進行鑑價，且本件經函查中華民國獒犬保護協
      會，詢問系爭犬隻之市價，經該會於94年2 月14日以華獒
      犬字第(94)003號函覆稱：「獒犬買賣純屬雙方意願，並
      沒有行情的規範，…犬隻買賣不論任何犬種，均無行情可
      言。…」。準此，被上訴人既已證明其確受有損害，則就
      損害之數額部分，由上開回函以觀，即屬無法證明。
（三）從而依前開條文規定，法院自應就兩造所提出及卷內資料
      ，審酌一切情況以定其數額。
（四）本件被上訴人自承該犬隻係商借上訴人供飼養及配種使用
      ，則其價值即彰顯於配種之經濟目的，是就其價值，本院
      審酌如下：
１、 就購買系爭犬隻之價格而論，本件被上訴人於上開刑事案
     件時，陳述該犬隻係於90年過年後，向證人翁志成所購買
     ，購買時系爭犬隻2 個月大，價金為2 萬元，此有該刑事
     案件94年1 月5 日審理筆錄在卷可按 (刑事審理卷第106
     頁)。
２、就配種所得而論，被上訴人於上開刑事案件中，亦陳述商借
    被告配種，第一年配種時，生下數隻，而因系爭犬隻體型過
    大，故壓死十幾隻幼犬，僅剩2 隻等語 (刑事審理卷第106
    頁)， 從而，每次配種所生之幼犬，未必全能存活，復由上
    述購買時之價格估算，該次配種後，幼犬所能轉售之利益，
    即約4 萬元。
３、另就獒犬配種之時間以觀，經證人許燕道於刑事案件中，證
    述母獒犬係每年冬天才會發情，足證獒犬之配種，非任何時
    間均得為之，而係有季節性，況本件被上訴人亦自承系爭犬
    隻生殖器上長肉瘤，且因第1 年配種所得不多，從而再商借
    上訴人等第二年配種，且每隻配種均需三天，成功率始能提
    高，而每次復需間隔二、三天 (刑事審理卷第106 頁)， 準
    此，本院審酌系爭犬隻因體型過大，於配種時已顯困難，復
    因其生殖器長肉瘤，雖不影響其配種能力，但或添其配種之
    艱，況配種亦有季節性，且每次配種均需耗時、多次以增加
    其成功率，綜上等情，則本件犬隻雖不因生殖器有肉瘤而影
    響其配種能力，且因其體型、外表及血統等因素，而不損其
    作為種狗之價值，然由上開等情，亦知其作為配種之經濟目
    的，仍可能因體型、季節、時間、次數等其它因素，而減損
    其配種成功率。是故，其經濟價值是否如原告所指有一百萬
    元之價值，即非毫無疑竇。
４、復就上開中華民國獒犬保護協會之回函內容以觀，其雖覆稱
    ：「…如貴院文內所載附件內容看來；當初在買賣中所談價
    碼可能不便宜，因為裡面有一隻種犬叫墨犀，牠的配種費是
    20萬新臺幣，然而墨犀的父親犬名叫大象，牠的配種費是50
    萬新臺幣…」然而該回函所稱之「配種費」，與犬隻之售價
    ，雖有所間，然非不得作為本院參酌之標準，而原告於94年
    3 月23日審理時，對本院提示該回函，並告以該回函要旨後
    ，對該回函所稱之上開20萬至50萬元間等價值，亦表明得接
    受之旨，準此，在上開範圍內，似較為妥適。
５、再參以上訴人指摘系爭血統犬系的配種費用已由50萬元降至
    20萬元，血統已不純，並非無據。然從上訴人可蒐集被上訴
    人之網路留言（94上易2 號26頁以下），亦見上訴人對犬的
    認知與討論非淺。且上訴人拒不交代該犬下落，足徵上訴人
    同認該犬價值非少。
６、佐以被上訴人於為刑事證人時稱：「買時價格二萬元，二個
    月大，90年過後買的。」（93易15號卷106 頁第一行）「（
    狗價值）不一定」（107 頁），「我想說那隻狗生殖器有發
    腫，--- 我乜順便看我養的黑金剛「可不可以讓母狗受孕。
    」（94上易字第2 號卷60頁）「我的狗生殖器上有一個肉瘤
    」（93年度偵字第140 號卷49頁）「肉瘤從小就有」（原審
    94 年 訴6 號12頁）可認被上訴人對系爭犬能否配種亦無信
    心，則二年後認其價值即有45萬元，亦有過度高估。
７、承上，被上訴人買受時已知有肉瘤，且價金二萬元，對能否
    受孕初亦無信心，則於本件侵權行為時，被上訴人方面對系
    爭犬的價值的認知，應無如其起訴時（後）所稱之價值。
(五)綜上所述，本院綜合審酌中華民國獒犬保護協會之回函內容
    、犬隻體型造成配種之困難度、前次配種所獲及餘存之犬隻
    數目、獒犬配種之季節、時間、次數、成功機率及系爭犬隻
    購買時之價格等因素，認系爭犬隻之價格，應以二十萬元為
    適當。
三、綜上所述，被上訴人本於侵權行為之法律關係，請求上訴人
    二人將所共同侵占被上訴人之犬隻，應回復原狀，連帶負返
    還原名「黑金鋼」之獒犬責任；如因故無法返還，則應連帶
    負上開犬隻價額二十萬元之損害賠償責任，是被上訴人就此
    部分之請求，為有理由，應允准許，逾此部分之請求。於法
    無據，應予駁回。原審就超過上開應准許部分（二十萬元）
    ，為上訴人敗訴之判決，並為假執行之宣告，自有未洽。上
    訴意旨就此部分指摘原判決不當，求予廢棄改判，為有理由
    。至於上開應准許部分，關於連帶給付金額，未逾五十萬元
    ，原審依民事訴訟法第389 條第1 項第5 款之規定，依職權
    宣告假執行，則原審判命上訴人給付，並為假執行之宣告，
    核無違誤，上訴意旨，就此部分，仍執陳詞，指摘原判決不
    當，求予廢棄，為無理由，應駁回其上訴。至於被上訴人敗
    訴部分，其假執行之聲請失所附麗，應併予駁回。
陸、本件事證已臻明確，兩造其餘攻擊防禦方法及舉證，經審酌
    結果，核於判決結果無影響，爰不逐一論述，附此敘明。
柒、據上論結，本件上訴為一部有理由，一部無理由，依民事訴
    訟法第450 條、第449 條第1 項、第79條、第85條第2 項，
    判決如主文。
中    華    民    國    95    年    4     月    18    日
                  民事庭審判長法  官 蔡 清 遊
                              法  官 陳 世 宗
                              法  官 黃 玉 清
正本係照原本作成。
不得上訴。
中    華    民    國    95    年    4     月    21    日
                              書記官 黃月瞳


司法院資訊處製作；財團法人民間司法改革基金會備份。
